臺灣高等法院刑事判決
110年度交上易字第116號
上  訴  人  臺灣新北地方檢察署檢察官
被      告  王語欣
上列上訴人因被告過失傷害案件，不服臺灣新北地方法院109年
度審交易字第1393號，中華民國110年1月21日第一審判決（起訴
案號：臺灣新北地方檢察署109年度偵字第33940號），提起上訴
，本院判決如下：
    主  文
上訴駁回。
    犯罪事實
一、王語欣於民國109 年2 月24日上午8 時35分許，駕駛車牌號
    碼000-0000號自用小客車，沿新北市泰山區泰林路三段往林
    口方向行駛，行經泰林路三段與大科路交岔路口，本應注意
    汽車行駛至交岔路口，轉彎車應讓直行車先行，並應行至交
    岔路口中心處左轉，不得占用來車道搶先左轉，而當時天候
    晴，日間自然光線，柏油路面乾燥、無缺陷，道路無障礙物
    ，視距良好，並無不能注意之情事，竟疏未注意，未行至交
    岔路口中心處，貿然左轉，適王靖霖駕駛車牌號碼000-000 
    號普通重型機車，沿泰林路三段往新莊方向直行駛抵，致遭
    撞擊倒地，受有右側橈骨遠端閉鎖性骨折、右側膝關節內外
    側副韌帶撕裂性骨折、內側副韌帶拉傷及左側小腿撕裂傷等
    傷害。
二、案經王靖霖訴由新北市政府警察局林口分局移送臺灣新北地
    方檢察署檢察官偵查起訴。
    理  由
壹、證據能力：
    本件認定犯罪事實所引用之證據，皆無證據證明係公務員違
    背法定程序所取得。又檢察官、被告王語欣於本院準備程序
    及審理時均同意作為證據（本院卷第50、51、105頁），復
    經審酌該等證據作成之情況，核無違法取證或其他瑕疵，且
    與待證事實具有關聯性，認為以之作為證據應屬適當，依刑
    事訴訟法第158條之4反面解釋及第159條之5規定，認均有證
    據能力。
貳、實體部分：
一、認定犯罪事實之證據及理由：
  ㈠上揭事實，業據被告於警詢、檢察官訊問、原審及本院審理
    時坦承不諱（臺灣新北地方檢察署109年度偵字第33940 號
    偵查卷宗【下稱偵卷】第7、58頁、原審卷第46頁、本院卷
    第49、107頁），核與證人即告訴人王靖霖於警詢時證述之
    情節大致相符（偵卷第13頁），並有新北市政府警察局林口
    分局道路交通事故調查報告表暨現場圖、交通事故現場及車
    輛照片、監視錄影畫面翻拍照片、衛生福利部臺北醫院診斷
    證明書、世博診所診斷證明書附卷可資佐證（偵卷第19、21
    至25、27至29、31至33、73、95頁），俱徵被告前揭任意性
    自白與事實相符。
  ㈡按汽車行駛至交岔路口，左轉彎時，應距交岔路口30公尺前
    顯示方向燈或手勢，換入內側車道或左轉車道，行至交岔路
    口中心處左轉，並不得占用來車道搶先左轉；轉彎車應讓直
    行車先行，道路交通安全規則第102 條第1 項第5 款、第7
    款分別定有明文，此為汽車駕駛人應盡之注意義務。而依卷
    附道路交通事故調查報告表所示，本件事故發生時天候晴，
    日間自然光線，柏油路面乾燥、無缺陷，道路無障礙物，視
    距良好（偵卷第23頁），當無不能注意之情事。被告駕駛汽
    車行經泰林路三段與大科路交岔路口左轉彎時，倘能注意行
    至交岔路口中心處，避免占用來車道搶先左轉，並讓直行車
    輛先行，實不至與告訴人騎乘之機車發生碰撞而肇事。本件
    交通事故經送新北市政府車輛行車事故鑑定會鑑定結果，亦
    認被告駕駛自用小客車，未達路口中心搶先左轉，為肇事原
    因，告訴人駕駛普通重型機車，無肇事因素，有新北市政府
    車輛行車事故鑑定會109 年5 月29日新北車鑑字第0000000 
    號鑑定意見書在卷足稽（偵卷第65至69頁）。從而，被告之
    過失，及其過失行為與告訴人受傷結果間之因果關係，均臻
    灼然。
　㈢綜上，本案事證明確，被告犯行堪予認定，應依法論科。
二、論罪：
  ㈠核被告所為，係犯刑法第284條前段之過失傷害罪。
　㈡犯人在犯罪未發覺之前，向檢察官或司法警察官告知其犯罪
    ，而不逃避接受裁判，即與刑法第62條規定自首之條件相符
    ，不以言明自首並願受裁判為必要，又該條所謂未發覺之罪
    ，固非以有偵查犯罪權之機關或人員確知其人犯罪無誤為必
    要，而對於其發生嫌疑時，即得謂為已發覺；但此項對犯人
    之嫌疑，仍須有確切之根據得為合理之可疑者，始足當之，
    若單純主觀上之懷疑，要不得謂已發生嫌疑（最高法院85年
    度台上字第4908號判決意旨參照）。本件事故發生後，新北
    市政府警察局交通警察大隊林口分隊泰山車禍處理小組接獲
    通報，其報案人、勤指中心轉來資料並未報明肇事人姓名，
    則警員到場雖見車禍現場，惟究竟何人肇事，何人應負肇事
    責任，仍欠明瞭，尚無確切根據合理懷疑嫌疑人，乃被告在
    場當場承認為肇事人，有道路交通事故肇事人自首情形記錄
    表存卷為憑（偵卷第37頁），自係對於未發覺之罪自首而受
    裁判，爰依刑法第62條前段規定，減輕其刑。
三、維持原判決之理由：　　
　㈠原審以被告過失傷害犯行，事證明確，依刑法第284 條前段
    、第62條前段、第41條第1 項前段，刑法施行法第1 條之1 
    第1 項規定，審酌被告駕車上路，疏未注意遵守上開交通規
    定，貿然左轉駛入交岔路口，因而肇致本件事故，致告訴人
    受有前揭傷勢，本應非難，兼衡被告犯後坦承犯行之態度，
    並參以其素行、國中畢業之智識程度（原審卷第17頁）、家
    庭經濟狀況、被告之過失情節與程度、告訴人所受傷勢，及
    被告與告訴人前曾洽談和解，然因雙方就和解金額認知差距
    過大未能達成共識，致無法達成和解等一切情狀，量處拘役
    40日，並諭知易科罰金之折算標準。核其認事用法均無違誤
    ，量刑亦屬妥適，應予維持。
　㈡檢察官上訴意旨略以：告訴人因本件交通事故，受傷嚴重，
    需長時間治療、復健，至今未能復元，身心均受極大痛苦，
    而被告迄今未能賠償告訴人損害，無和解誠意，顯見並無悔
    意，原審僅量處拘役40日，與罪刑相當原則有悖。惟按刑事
    審判旨在實現刑罰權之分配正義，故法院對有罪被告之科刑
    ，應符合罪刑相當之原則，使輕重得宜，罰當其罪，以契合
    社會之法律感情，此所以刑法第57條明定科刑時應審酌一切
    情狀，尤應注意該條所列10款事項以為科刑輕重之標準，俾
    使法院就個案之量刑，能斟酌至當。而量刑輕重係屬事實審
    法院得依職權自由裁量之事項，苟已斟酌刑法第57條各款所
    列情狀而未逾越法定刑度，不得遽指為違法（最高法院72年
    台上字第6696號判例意旨參照）。經查，刑法第284條前段
    過失傷害罪之法定本刑為「1年以下有期徒刑、拘役或10萬
    元以下罰金」，本非重罪，而被告於本件事故發生後，旋即
    傳送訊息向告訴人致歉，提供個人姓名、聯絡方式，並洽保
    險公司協助理賠，請告訴人保留機車修繕及醫療單據，復請
    求前往醫院探視，此後持續聯繫調解、理賠事宜，有被告與
    告訴人之對話紀錄存卷為憑（本院卷第55至65頁），復衡被
    告於偵查中即已提出保險公司可負擔新臺幣（下同）32萬元
    ，願再加計個人存款作為賠償，然告訴人請求金額為80萬元
    以上，再經調解仍未能達成共識（偵卷第58頁、原審卷第35
    頁），顯見雙方確係因賠償金額認知差距過大，未能調解或
    達成和解，並非被告拒絕協調、賠償所致，況被告於原審所
    提願為賠償之數額40萬元（原審卷第35頁），較諸告訴人於
    偵查中提出之機車修繕估價單、醫療費用及相關單據合計約
    12萬5000元（偵卷第71至113頁），尚無明顯偏低或顯不相
    當之情事，其二人就賠償金額既不能達成共識，應循民事訴
    訟程序按舉證責任分配原則由法院依法認定，非得執此遽指
    被告為無和解誠意、全無悔意、推卸責任、態度惡劣。原審
    就被告過失傷害犯行依刑法第62條前段規定減輕其刑後，量
    處拘役40日，實已斟酌告訴人所受傷勢及被告過失情節、尚
    未賠償損害之犯後態度等一切情狀，而為適度量刑，並無逾
    越職權、違反比例原則等不當或違法之處。從而，檢察官上
    訴指摘原審量刑過輕，為無理由，應予駁回。
據上論斷，應依刑事訴訟法第368條，判決如主文。
本案經檢察官謝奇孟提起公訴，檢察官陳炎辰提起上訴，檢察官
曾俊哲到庭執行職務。
中　　華　　民　　國　　110 　年　　7 　　月　　21　　日
                  刑事第三庭    審判長法　官  張惠立  
                                      法　官  劉兆菊
                                      法　官  廖怡貞
以上正本證明與原本無異。
不得上訴。
                                      書記官  劉芷含
中　　華　　民　　國　　110 　年　　7 　　月　　21　　日
附錄：本案論罪科刑法條全文　　　　　　
中華民國刑法第284條
因過失傷害人者，處1年以下有期徒刑、拘役或10萬元以下罰金
；致重傷者，處3年以下有期徒刑、拘役或30萬元以下罰金。